臺灣高雄地方法院民事裁定　　　　　　 100年度事聲字第78號
聲　請　人　遠東國際商業銀行股份有限公司
法定代理人　洪信德
代　理　人　高榮鋒
聲　請　人　台北富邦商業銀行股份有限公司
法定代理人　韓蔚廷
代　理　人　林泳宏
相　對　人　柯如嫺
代　理　人　劉家榮律師
上列當事人間消債事聲事件，聲明異議人對於本院民事執行處於
民國100 年2 月15日所為98年度司執消債更字第1013號民事裁定
聲明異議，本院裁定如下：
    主  文
原裁定廢棄。
    理  由
一、異議意旨：
  (一)聲請人遠東國際商業銀行股份有限公司（下稱遠東商銀）略
    以：相對人於本院民國98年度消債更字第1291號案件（下稱
    更生案件）中自陳係為其前僱主林悉明貸款，則林悉明私下
    是否償還相對人款項，嚴重影響更生方案之公允。又相對人
    曾自承除於北訓電腦公司上班外，尚有其他繪圖、設計等兼
    職工作，目前是否仍兼職其他工作，原審未詳加審酌。爰依
    法聲明異議，並聲明：廢棄原裁定。
  (二)台北富邦商業銀行股份有限公司（下稱台北富邦銀行）略以
    ：依相對人提出之更生方案觀之，其目前每月仍有新臺幣（
    下同）2,425 元之商業保險費支出，而相對人既已負債，自
    應解除保險契約，傾力償還債務才是，若容許相對人留有保
    險契約解約之金錢利得，自難認更生方案係屬公允。
二、按關於更生或清算之程序，除本條例別有規定外，準用民事
    訴訟法之規定，消費者債務清理條例（下稱消債條例）第15
    條定有明文。而當事人對於司法事務官處理事件所為之終局
    處分，得於處分送達後10日之不變期間內，以書狀向司法事
    務官提出異議。司法事務官認前項異議有理由時，應另為適
    當之處分；認異議為無理由者，應送請法院裁定之。法院認
    第1 項之異議為有理由時，應為適當之裁定；認異議為無理
    由者，應以裁定駁回之，亦據民事訴訟法第240  條第1 至3
    項規定甚明。其次，消債條例之立法目的乃為使負債務之消
    費者依該條例所定程序清理其債務，以調整其與債權人及其
    他利害關係人之權利義務關係，保障債權人之公平受償，謀
    求消費者經濟生活之更生，進而健全社會經濟之發展，是除
    有第63條所定情形外，法院得斟酌裁量認可更生方案；又於
    債務人有薪資、執行業務所得或其他固定收入之情形下，依
    該條例第64條規定除有第2 項所定情形外，法院如認更生方
    案之條件公允者，即得不經債權人會議可決，逕依債務人之
    聲請或依職權以裁定認可更生方案。至有關該條例第63條第
    1 項第1 款所定更生方案內容是否公允一節，自應由法院斟
    酌債務人資力狀況、債務人所提更生方案還款成數及是否有
    浪費之情事、債務人實際生活上有無特殊困難等情狀而為審
    認，進而作為認可該更生方案與否之裁量依據。蓋本院司法
    事務官先前考量相對人無須扶養其母，且依相對人98年3 至
    8 月平均收入為21,025元計算，並參酌相對人每月生活費用
    於扣除還款之10,600元後，僅餘10,425元作為生活必要支出
    ，未逾高雄市99年度最低生活費每人每月11,309元之標準，
    遂依職權就其所提，每月1 期，分96期（8 年），按期還款
    10,600元，清償成數約為26.99%之更生方案（下稱系爭更生
    方案），以98年度司執消債更字第1013裁定逕予認可。經查
    ：
  (一)相對人固將每月保險費2,425 元，列為每月必要支出，然依
    相對人提出之保險費送金單、傷害暨健康險及團體保險保險
    費收據及保險計劃明細表（見本院卷第23至25頁），可知相
    對人投保者為保額100 萬元之終身壽險、附加之醫療險及意
    外傷害險。本院審諸相對人終身壽險之保額非高，每年單就
    此部分繳交之保險費僅10,200元，換算每月為850 元（見本
    院卷第23頁），其餘保險費用則均為醫療險及意外傷害險，
    堪認係屬保障相對人人身安全所必要。況依系爭更生方案所
    示，相對人每月必要生活支出含保險費用後，僅為10,425元
    ，亦未逾高雄市99年度最低生活費每人每月11,309元之標準
    ，則聲請人台北富邦銀行認應將之剔除，尚非可採。
  (二)又相對人雖曾對林悉明取得執行名義，然林悉明名下不動產
    之貸款餘額高於殘值，且相對人無力負擔執行費用，故未對
    林悉明之財產聲請強制執行取償乙節，業據相對人陳明在卷
    （見本院卷第36至37頁），而聲請人遠東商銀復未能提出相
    關資料，佐證林悉明於相對人聲請更生後曾向其清償，或相
    對人已因強制執行林悉明之財產而獲償等節，自不能認相對
    人於聲請更生後，曾自林悉明處取得款項。是遠東商銀質疑
    相對人曾自林悉明處取得款項云云，尚難憑採。
  (三)另相對人目前任職於托兒所，每月薪資收入扣除勞保自付額
    268 元及健保自付額277 元後，為21,955元，每日工作時間
    為早上8 時至下午5 時，已無法再於他處兼職等情，亦據相
    對人陳明在卷（見本院卷第37至38頁），本院審諸相對人目
    前在托兒所工作，每月收入既較其於97至98年間兼職工作時
    為高，且屬全職工作並非兼職，足徵相對人儘力覓得收入較
    高、較為穩定之工作，以確保其償債能力。再者，相對人每
    日自上午8 時工作至下午5 時止，若中午休息1 小時，則其
    工作時數亦達8 小時，難認其有何懈怠可言，自不能強求相
    對人仍須於下班後另覓兼職工作，以增加收入。故遠東商銀
    認原審未審酌相對人是否仍有兼職之收入云云，亦非可採。
  (四)惟相對人目前每月收入為21,955元，業如前述，而相對人亦
    不反對調整更生方案之償還金額（見本院卷第36頁），是以
    ，若依相對人目前每月21,955元收入計算，於扣除目前每月
    必要生活費用10,425元，則相對人每月可償還11,530元，以
    96期計，償還總額為1,106,880 元，清償成數則可增為29.3
    5 % （1,106,880 元÷3, 770,598元×100%），與系爭更生
    方案清償成數26.99%相較，容有相當之差距，自難認系爭更
    生方案已屬公允、適當。
三、綜上所述，原裁定認可相對人提出之系爭更生方案，難認公
    允，異議意旨指摘原裁定不當求予廢棄，雖無理由，然原審
    未及審酌相對人目前每月收入與98年3 至8 月間相較，已有
    增加，系爭更生方案難認公允。爰廢棄原裁定，並由本院民
    事執行處依法繼續審究辦理。
四、依消費者債務清理條例第15條，民事訴訟法第240 條之4 第
    3 項，裁定如主文。
中    華    民    國    100   年    6     月    10    日
                  民事第五庭  法  官  李育信
上為正本係照原本作成。
如不服本裁定，應於裁定送達後10日內，以書狀向本院提出抗告
，並繳納抗告費新臺幣1千元。
中    華    民    國    100   年    6     月    10    日
                              書記官  陳孟琳